臺灣高等法院臺南分院刑事裁定
聲　請　人
即受判決人　甲○○
送達代收人　侯清治　律師
上列聲請人因偽造文書等案件，對中華民國92年1月22日本院第
二審刑事判決（91年度上訴字第1118號）及對於台灣台南地方法
院檢察署（執行案號：同署94年度執字第5174號）就本院91年度
上訴字第1118號部分確定判決執行之指揮，認為不當而聲明異議
，本院裁定如下：
    主      文
聲明異議駁回。
    理  由
一、聲請意旨略以：
  (一)緣被告甲○○前因涉嫌偽造文書等案件，檢察官提起公訴（
    八十九年度偵字第五二六六號、八十九年度偵續字第一０七
    號），經原審九十年度訴字第三０四號刑事判決：「甲○○
    連續行使偽造私文書，足以生損害於他人，處有期徒刑一年
    六月。又連續意圖為自己不法之所有，而侵占自己持有他人
    之物，處有期徒刑八月。應執行有期徒刑二年。」，被告不
    服提起上訴後，嗣經本院以九十一年度上訴字第一一一八號
    刑事判決：「原判決關於侵占及定執行刑部分撤銷。甲○○
    連續意圖為自己不法之所有，而侵占自己持有他人之物，處
    有期徒刑八月。其他上訴駁回。本判決第二項所處之刑，與
    前開駁回上訴部分所處之刑，應執行有期徒刑二年。緩刑五
    年。」，再經被告提起上訴，而最高法院以九十四年度台上
    字第五九六八號判決：「原判決關於偽造文書部分撤銷，發
    回台灣高等法院台南分院；其他上訴駁回」，則被告甲○○
    所涉上開刑案中侵占部分，固已先行確定，聲請人並於日前
    接獲台灣台南地方法院檢察署九十四年度執字第五一七四號
    執行命令，諭知被告於九十四年十二月十三日上午九時三十
    分到署執行有期徒刑八月；其中偽造文書部分，則因本院上
    開刑事判決關於連續行使偽造私文書，足以生損害於他人，
    處有期徒刑一年六月刑之宣告，業遭撤銷，從而，該判決關
    於應執行有期徒刑二年之諭知，亦因失其附麗而失效。
  (二)又本院上開判決係以數罪併罰，就聲請人所涉偽造文書及侵
    佔罪二罪分別宣告徒刑，並定執行刑有期徒刑二年，緩刑五
    年，衡此，該緩刑之宣告，是針對宣告之刑而發，而非針對
    應執行刑而發，此觀刑法第七十四條規定即明。蓋若併罰之
    二罪，縱未定應執行刑，本亦得分別宣告緩刑，是本院上開
    判決，雖依刑法第五十條、第五十一條規定，定應執行之刑
    ，惟其既同時宣告「緩刑五年」，當只有在所宣示判決之二
    罪，均同時宣告緩刑五年，始有此現象。是本院上開判決主
    文雖僅記載「定應執行有期徒刑二年。緩刑五年。」然該緩
    刑之宣告，應指宣告之二罪均宣告緩刑五年。是緩刑若遭撤
    銷，方應執行有期徒刑二年。然聲請人上開刑案中偽造文書
    部分犯行，因遭最高法院撤銷發回，連帶使本院上開判決中
    「定應執行有期徒刑二年」之裁判失效，而侵占部分犯行則
    判決確定，此造成一判決二案件，分為二判決。然依上所述
    ，本院上開判決中侵占罪部分，判處有期徒刑八月，原亦宣
    告「緩刑五年」，從而，該有期徒刑八月尚應受緩刑五年宣
    告之適用，除非緩刑宣告被撤銷，否則不得執行。茲聲請人
    竟接獲檢察署執行命令，執行侵占罪部分確定判決有期徒刑
    八月，即非無誤會，而將生非法拘禁之疑義，而有侵害人權
    之虞。
  (三)綜上，本院上開判決固宣示判決二罪，原均宣告緩刑五年，
    此與數罪併罰定應執行之刑，本屬二事，茲獨立二罪其一罪
    ，雖經撤銷，然緩刑之宣告，既屬對個別之罪刑為之，則原
    已確定之侵占罪之緩刑宣告，應不因此失效。是若最高法院
    駁回聲請人全部上訴，則聲請人猶得受緩刑五年之恩典，豈
    若最高法院認上訴有理由，撤銷一部有罪判決，發回一部，
    反致使聲請人喪失緩刑五年之機會，似此，不上訴則已，依
    法上訴救濟，既有理由，反遭牢獄之災，形同處罰上訴之人
    ，豈是訴訟法保障人權之意旨。為此，聲請人認本件執行不
    當，有所爭議，而爭議之疑義乃在於本院上開判決緩刑之宣
    告，係載於定執行之刑之後，爰依刑事訴訟法第四百八十三
    條及第四百八十四條規定，聲明疑義。
二、按當事人對於有罪裁判之文義有疑義者，得向「諭知該裁判
    之法院」聲明疑義，刑事訴訟法第四百八十三條定有明文。
    所謂對於有罪裁判之文義有疑義，指原判決主文之意義不甚
    明顯，致生執行上之疑義者而言。至對於判決之理由，則不
    許聲明疑義，蓋科刑判決確定後，檢察官應依判決主文而為
    執行，倘主文之意義明瞭，僅該主文與理由之關係間發生疑
    義，並不影響刑之執行，自無請求法院予以解釋之必要（最
    高法院二十七年聲字第一九號判例、七十五年度台抗字第一
    六二號、八十二年度台抗字第四九八號裁判意旨參照）。
三、查本件聲請人因偽造文書等案件，經檢察官提起公訴（八十
    九年度偵字第五二六六號、八十九年度偵續字第一０七號）
    ，原審以九十年度訴字第三０四號刑事判決，判處「甲○○
    連續行使偽造私文書，足以生損害於他人，處有期徒刑一年
    六月。又連續意圖為自己不法之所有，而侵占自己持有他人
    之物，處有期徒刑八月。應執行有期徒刑二年。」；聲請人
    提起上訴後，嗣經本院以九十一年度上訴字第一一一八號刑
    事判決，判處「原判決關於侵占及定執行刑部分撤銷。甲○
    ○連續意圖為自己不法之所有，而侵占自己持有他人之物，
    處有期徒刑八月。其他上訴駁回。本判決第二項所處之刑，
    與前開駁回上訴部分所處之刑，應執行有期徒刑二年。緩刑
    五年。」；再經聲請人及檢察官均提起上訴，而最高法院以
    九十四年度台上字第五九六八號判決，判處「原判決關於偽
    造文書部分撤銷，發回台灣高等法院台南分院；其他上訴駁
    回」，則聲請人甲○○所涉上開刑案中侵占罪部分，乃經判
    處有期徒刑八月而告確定，殆無疑義。而定執行刑及緩刑部
    分亦因偽造文書部分經撤銷而失所附麗，因而侵占部分亦不
    再有緩刑之宣告。又本件聲請人上揭有罪確定判決之主文，
    應為「甲○○連續意圖為自己不法之所有，而侵占自己持有
    他人之物，處有期徒刑八月。」，則其科刑主文文義明確，
    檢察官依該判決主文而為執行，並不生執行上之疑義，則聲
    請人認本件科刑判決主文有疑義，顯無理由，而定執行刑及
    緩刑部分亦因偽造文書部分經撤銷而失所附麗，因而侵占部
    分亦不再有緩刑之宣告。
四、次按，受刑人或其法定代理人或配偶以檢察官執行之指揮為
    不當者，得向諭知該裁判之法院聲明異議，刑事訴訟法第四
    百八十四條著有明文。又所稱「檢察官執行之指揮不當」應
    包括執行之指揮違法及執行方法不當等情形在內（最高法院
    七十七年度台抗字第七四一號裁判意旨參照）。
五、查本件聲請人因偽造文書等案件，其中侵占罪部分，分別經
    原審九十年度訴字第三０四號、本院以九十一年度上訴字第
    一一一八號、最高法院以九十四年度台上字第五九六八號判
    決聲請人有期徒刑八月確定在案，有上開判決影本在卷可按
    ，台灣台南地方法院檢察署檢察官據以指揮執行宣告刑，即
    無不當。聲請人認本院九十一年度上訴字第一一一八號判決
    有關緩刑之宣告，係對聲請人所涉偽造文書及侵占罪二犯行
    ，均有適用云云，顯有所誤解，要非可採。
六、綜上所述，本件聲請人就本院九十一年度上訴字第一一一八
    號刑事判決，及台南地方法院檢察署九十四年度執字第五一
    七四號檢察官執行之指揮書，向本院聲明疑義，依法均屬不
    合，均應予駁回。
據上論斷，應依刑事訴訟法第四百八十六條，裁定如主文。
中　　華　　民　　國　　94　　年　　12　　月　 19　　日
　　　　　　　　　刑事第六庭    審判長法　官  蔡崇義
　　　　　　　　　　　　　　　　　　  法　官  董武全
　　　　　　　　　　　　　　　　　　  法　官  侯明正
以上正本證明與原本無異。
如不服本裁定，應於收受本裁定後五日內向本院提出抗告狀。
　　　　　　　　　　　　　　　　　　　書記官  李育儒
中　　華　　民　　國　　94　　年　　12　　月　　19　　日
